---
title: "Какие делящиеся Т клетки находятся в микроокружении опухоли?"
output:
  html_document:
    fig_caption: yes
  pdf_document: default
---

```{r echo=TRUE, message=FALSE, warning=FALSE}
library(SeuratObject)
library(Seurat)
library(BPCells)
library(presto)
#library(glmGamPoi)
library(patchwork)
library(dplyr)
library(ggplot2)
library(harmony)
library(DoubletFinder)
library(anndata)
library(celldex)
library(SingleR)
library(reticulate)
library(umap)
library(dbplyr)
```

```{r eval=FALSE, include=FALSE}
# setRepositories(ind = 1:3, addURLs = c('https://satijalab.r-universe.dev', 'https://bnprks.r-universe.dev/'))
# install.packages(c("BPCells", "presto", "glmGamPoi"))
```

```{r eval=FALSE, include=FALSE}
# install.packages('Signac')
# remotes::install_github("satijalab/seurat-data", quiet = TRUE)
# remotes::install_github("satijalab/azimuth", quiet = TRUE)
# remotes::install_github("satijalab/seurat-wrappers", quiet = TRUE)
```

```{r eval=FALSE, include=FALSE}
# Load the PBMC dataset
# pbmc.data <- Read10X(data.dir = "C:/Users/gs66/Documents/R/hg19/")
# # Initialize the Seurat object with the raw (non-normalized data).
# pbmc <- CreateSeuratObject(counts = pbmc.data, project = "pbmc3k", min.cells = 3, min.features = 200)
# pbmc
```

# Загрузка данных

Были выбраны 6 пациентов, у которых выполнялся scRNAseq до терапии ингибиторами иммунных контрольных точек.

```{r echo=TRUE, message=FALSE, warning=FALSE}
P18.pre <- Read10X_h5(filename = "C:/Users/gs66/Documents/R/geo1/GSM6048142_raw_feature_bc_matrix_P18_pre-Tx_GEX_sc_tumor.h5", use.names = T)
P23.pre <- Read10X_h5(filename = "C:/Users/gs66/Documents/R/geo1/GSM6048143_raw_feature_bc_matrix_P23_pre-Tx_GEX_sc_tumor.h5", use.names = T)
P24.pre <- Read10X_h5(filename = "C:/Users/gs66/Documents/R/geo1/GSM6048144_raw_feature_bc_matrix_P24_pre-Tx_GEX_sc_tumor.h5", use.names = T)
P27.pre <- Read10X_h5(filename = "C:/Users/gs66/Documents/R/geo1/GSM6048145_raw_feature_bc_matrix_P27_pre-Tx_GEX_sc_tumor.h5", use.names = T)
P29.pre <- Read10X_h5(filename = "C:/Users/gs66/Documents/R/geo1/GSM6048146_raw_feature_bc_matrix_P29_pre-Tx_GEX_sc_tumor.h5", use.names = T)
P32.pre <- Read10X_h5(filename = "C:/Users/gs66/Documents/R/geo1/GSM6048147_raw_feature_bc_matrix_P32_pre-Tx_GEX_sc_tumor.h5", use.names = T)

# ctrl.5 <- Seurat::Read10X_h5(filename = "data/raw/Normal_PBMC_5.h5", use.names = T)
# ctrl.13 <- Seurat::Read10X_h5(filename = "data/raw/Normal_PBMC_13.h5", use.names = T)
# ctrl.14 <- Seurat::Read10X_h5(filename = "data/raw/Normal_PBMC_14.h5", use.names = T)
```

```{r echo=TRUE, message=FALSE, warning=FALSE}
options(Seurat.object.assay.version = "v3")
```

Cоздания Seurat объекта. Дообавляем метки наборов данных как cell.ids на тот случай, если у нас есть перекрывающиеся баркоды между наборами данных.

```{r echo=TRUE, message=FALSE, warning=FALSE}
sdata.P18.pre <- CreateSeuratObject(P18.pre, project = "P18_pre", min.cells = 3, min.features = 200)
sdata.P23.pre <- CreateSeuratObject(P23.pre, project = "P23_pre", min.cells = 3, min.features = 200)
sdata.P24.pre <- CreateSeuratObject(P24.pre, project = "P24_pre", min.cells = 3, min.features = 200)
sdata.P27.pre <- CreateSeuratObject(P27.pre, project = "P27_pre", min.cells = 3, min.features = 200)
sdata.P29.pre <- CreateSeuratObject(P29.pre, project = "P29_pre", min.cells = 3, min.features = 200)
sdata.P32.pre <- CreateSeuratObject(P32.pre, project = "P32_pre", min.cells = 3, min.features = 200)
```

```{r echo=TRUE, message=FALSE, warning=FALSE}
# add metadata
sdata.P18.pre$type = "Pre"
sdata.P23.pre$type = "Pre"
sdata.P24.pre$type = "Pre"
sdata.P27.pre$type = "Pre"
sdata.P29.pre$type = "Pre"
sdata.P32.pre$type = "Pre"
```

```{r echo=TRUE, message=FALSE, warning=FALSE}
# Merge datasets into one single seurat object
tumor <- merge(sdata.P18.pre, c(sdata.P23.pre, sdata.P24.pre, sdata.P27.pre, sdata.P29.pre,
    sdata.P32.pre), add.cell.ids = c("P18_pre", "P23_pre", "P24_pre", "P27_pre",
    "P29_pre", "P32_pre"))

tumor
```

```{r eval=FALSE, include=FALSE}
# as.data.frame(tumor@assays$RNA@layers$counts[1:10, 1:2])
# head(tumor@meta.data, 10)
```

```{r message=FALSE, warning=FALSE, include=FALSE}
# remove all objects that will not be used.
rm(P18.pre, P23.pre, P24.pre, P27.pre, P29.pre, P32.pre, sdata.P18.pre, sdata.P23.pre, sdata.P24.pre, sdata.P27.pre, sdata.P29.pre, sdata.P32.pre)

# run garbage collect to free up memory
gc()
```

# Контроль качества и выбор клеток для дальнейшего анализа

Рассчитаем процент митохондриальных и рибосомальных генов на клетку и добавим к метаданным.

```{r echo=TRUE, message=FALSE, warning=FALSE}
# The [[ operator can add columns to object metadata. This is a great place to stash QC stats
tumor[["percent.mt"]] <- PercentageFeatureSet(tumor, pattern = "^MT-")
tumor[["percent.rb"]] <- PercentageFeatureSet(tumor, pattern = "^RP[SL]")
```

```{r eval=FALSE, message=FALSE, warning=FALSE, include=FALSE}
head(tumor@meta.data, 25)
```

"Высокие пропорции указывают на клетки низкого качества (Islam et al. 2014; Ilicic et al. 2016), возможно, из-за потери цитоплазматической РНК из перфорированных клеток. Причина в том, что митохондрии крупнее отдельных молекул транскриптов и с меньшей вероятностью выходят через разрывы клеточной мембраны."

Визуализируем показатели контроля качества и используем их для фильтрации.

```{r echo=TRUE, fig.width=15, message=FALSE, warning=FALSE}
VlnPlot(tumor, group.by = "orig.ident", features = c("nFeature_RNA", "nCount_RNA"), pt.size = 0.1, ncol = 3)
```

```{r echo=TRUE, fig.width=15, message=FALSE, warning=FALSE}
# Visualize QC metrics as a violin plot
VlnPlot(tumor, group.by = "orig.ident", features = c("nFeature_RNA", "nCount_RNA", "percent.mt", "percent.rb"), pt.size = 0.1, ncol = 2)
```

Поскольку рибосомальные белки имеют высокую экспрессию, они будут составлять большую часть транскрипционного ландшафта, когда будет обнаружено меньше генов с низкой экспрессией.

```{r eval=FALSE, message=FALSE, warning=FALSE, include=FALSE}
#FeatureScatter(pbmc, feature1 = "nFeature_RNA", feature2 = "pANN_0.25_0.005_108")
```

```{r echo=TRUE, fig.height=13, fig.width=4.5, message=FALSE, warning=FALSE}
# Visualize QC metrics as ridge plots
RidgePlot(tumor, features = c("nFeature_RNA", "nCount_RNA", "percent.mt"), ncol =1)
```

```{r echo=TRUE, fig.width=10, message=FALSE, warning=FALSE}
# FeatureScatter is typically used to visualize feature-feature relationships, but can be used
# for anything calculated by the object, i.e. columns in object metadata, PC scores etc.

plot1 <- FeatureScatter(tumor, feature1 = "nCount_RNA", feature2 = "percent.mt")
plot2 <- FeatureScatter(tumor, feature1 = "nCount_RNA", feature2 = "nFeature_RNA")
plot1 + plot2
```

```{r eval=FALSE, include=FALSE}
FeatureScatter(tumor, feature1 = "percent.rb", feature2 = "percent.mt")
```

```{r echo=TRUE, message=FALSE, warning=FALSE}
tumor <- subset(tumor, subset = nFeature_RNA > 200 & nFeature_RNA < 6000 & percent.mt < 20)
```

Визуализируем показатели контроля качества после фильтрации.

```{r echo=TRUE, fig.width=15, message=FALSE, warning=FALSE}
VlnPlot(tumor, features = c("nFeature_RNA", "nCount_RNA", "percent.mt", "percent.rb"), ncol = 2, pt.size = 0.001)
```

"Поскольку уровень экспрессии митохондриальных генов и MALAT1 оценивается в основном как технический, было бы разумно удалить их из набора данных перед дальнейшим анализом."

```{r echo=TRUE, message=FALSE, warning=FALSE}
# Filter MALAT1
tumor <- tumor[!grepl("MALAT1", rownames(tumor)), ]

# Filter Mitocondrial
tumor <- tumor[!grepl("^MT-", rownames(tumor)), ]

dim(tumor)
```

# Нормализация данных

```{r echo=TRUE, message=FALSE, warning=FALSE}
tumor <- NormalizeData(tumor, normalization.method = "LogNormalize", scale.factor = 10000, verbose = FALSE)
```

Выбирем 10 000 чтений из большой матрицы экспрессии генов, чтобы визуализировать распределение экспрессии генов до и после нормализации отдельно (нули не включены).

```{r echo=TRUE, message=FALSE, warning=FALSE}
# set seed and put two plots in one figure
set.seed(123)
par(mfrow=c(1,2))

# original expression distribution
raw_geneExp = as.vector(tumor@assays$RNA$counts) %>% sample(10000)
raw_geneExp = raw_geneExp[raw_geneExp != 0]
hist(raw_geneExp)

# expression distribution after normalization
logNorm_geneExp = as.vector(tumor@assays$RNA$data) %>% sample(10000)
logNorm_geneExp = logNorm_geneExp[logNorm_geneExp != 0]
hist(logNorm_geneExp)
```

## Затем мы вычисляем подмножество признаков, которые демонстрируют высокие различия между клетками в наборе данных (т. е. они высоко выражены в одних клетках и слабо выражены в других). Сосредоточение внимания на этих генах в дальнейшем анализе помогает выделить биологический сигнал в наборе данных.

```{r echo=TRUE, fig.width=15, message=FALSE, warning=FALSE}
tumor <- FindVariableFeatures(tumor, selection.method = "vst", nfeatures = 2000)

# Identify the 10 most highly variable genes
top10 <- head(VariableFeatures(tumor), 10)

# plot variable features with and without labels
plot1 <- VariableFeaturePlot(tumor)
plot2 <- LabelPoints(plot = plot1, points = top10, repel = TRUE)
plot1 + plot2
```

## Скейлинг данных

```{r message=FALSE, warning=FALSE, include=FALSE}
all.genes <- rownames(tumor)
tumor <- ScaleData(tumor, features = all.genes)

#tumor <- ScaleData(tumor, vars.to.regress = c("nFeature_RNA", "percent.mt"))
```

## Линейное уменьшение размеров

```{r echo=TRUE}
tumor <- RunPCA(tumor, features = VariableFeatures(object = tumor))

#tumor = RunPCA(tumor, dims = 1:10)
```

```{r echo=TRUE}
# Examine and visualize PCA results a few different ways
print(tumor[["pca"]], dims = 1:5, nfeatures = 5)
```

```{r echo=TRUE, fig.width=11, message=FALSE, warning=FALSE}
VizDimLoadings(tumor, dims = 1:2, reduction = "pca")
```

```{r echo=TRUE, message=FALSE, warning=FALSE}
DimPlot(tumor, reduction = "pca") + NoLegend()
```

DimHeatmap(), позволяет легко исследовать основные источники неоднородности в наборе данных и может быть полезен при попытке решить, какие ГК включить для дальнейшего последующего анализа. И ячейки, и объекты упорядочены в соответствии с их оценками PCA. Установка cellsчисла отображает «крайние» ячейки на обоих концах спектра, что значительно ускоряет построение графиков для больших наборов данных.

```{r echo=TRUE, message=FALSE, warning=FALSE}
DimHeatmap(tumor, dims = 1:9, cells = 500, balanced = TRUE)
```

Построим график величины дисперсии, объясняемой каждым ГК.

```{r echo=TRUE, message=FALSE, warning=FALSE}
ElbowPlot(tumor)
```

```{r echo=TRUE, warning=FALSE}
tumor = RunUMAP(tumor, dims = 1:18, umap.method = "umap-learn")
```

```{r echo=TRUE, message=FALSE, warning=FALSE}
DimPlot(tumor, reduction = "umap")
```

```{r eval=FALSE, include=FALSE}
FeaturePlot(tumor, features = "percent.mt") & theme(plot.title = element_text(size=10))
```

```{r eval=FALSE, include=FALSE}
FeaturePlot(tumor, features = "nFeature_RNA") & theme(plot.title = element_text(size=10))
```

## Поиск дублетов (Запустим DoubletFinder)

DoubletFinder можно разбить на 4 этапа:

(1) Создать искусственные дублеты из существующих данных scRNA-seq.

(2) Предварительная обработка объединенных реальных и искусственных данных.

(3) Выполните PCA и использование матрицы расстояний PC, чтобы найти долю искусственных k ближайших соседей (pANN) в каждой ячейке.

(4) Порядок ранжирования и пороговые значения pANN в соответствии с ожидаемым количеством дублетов.

DoubletFinder принимает следующие аргументы:

seu \~ Это полностью обработанный объект Seurat (т. е. после запуска NormalizeData, FindVariableGenes, ScaleData, RunPCA и RunTSNE).

PCs \~ Количество статистически значимых главных компонентов, заданное в виде диапазона (например, ПК = 1:10).

pN \~ Определяет количество сгенерированных искусственных дублетов, выраженное как доля объединенных реальных и искусственных данных. По умолчанию установлено значение 25 %, исходя из наблюдения, что производительность DoubletFinder в значительной степени pN-инвариантна (см. McGinnis, Murrow and Gartner 2019, Cell Systems).

pK \~ Определяет размер окрестности PC, используемый для вычисления pANN, выраженный как доля объединенных реальных и искусственных данных. По умолчанию не установлено, так как pK необходимо корректировать для каждого набора данных scRNA-seq. Оптимальные значения pK следует оценивать с использованием стратегии, описанной ниже.

nExp \~ Определяет порог pANN, используемый для окончательных прогнозов дублетов/синглетов. Это значение лучше всего можно оценить по плотности загрузки клеток в устройство 10X/Drop-Seq и скорректировать в соответствии с предполагаемой долей гомотипических дублетов.

```{r echo=TRUE, message=FALSE, warning=FALSE}
#Подбор параметра pK — https://github.com/chris-mcginnis-ucsf/DoubletFinder

sweep.res <- paramSweep(tumor, PCs = 1:10, sct = FALSE)
sweep.stats <- summarizeSweep(sweep.res, GT = FALSE)
bcmvn <- find.pK(sweep.stats)
bcmvn
```

```{r echo=TRUE, message=FALSE, warning=FALSE}
pK=as.numeric(as.character(bcmvn$pK))
BCmetric=bcmvn$BCmetric
pK_choose = pK[which(BCmetric %in% max(BCmetric))]

par(mar=c(5,4,4,8)+1,cex.main=1.2,font.main=2)
plot(x = pK, y = BCmetric, pch = 16,type="b",
col = "blue",lty=1)
abline(v=pK_choose,lwd=2,col='red',lty=2)
title("The BCmvn distributions")
text(pK_choose,max(BCmetric),as.character(pK_choose),pos = 4,col = "red")
```

## Запустим DoubletFinder
```{r echo=TRUE, message=FALSE, warning=FALSE}

nExp <- round(ncol(tumor) * 0.04)  # для doublet rate 4% 
tumor <- doubletFinder(tumor, pN = 0.25, pK = 0.005, nExp = nExp, PCs = 1:10)

#tumor@meta.data$DF.classifications_0.25_0.005_867

```

```{r echo=TRUE}
DimPlot(tumor, reduction = "umap", group.by = "DF.classifications_0.25_0.005_867")
```

```{r eval=FALSE, include=FALSE}
#DimPlot(tumor, group.by = DF.name) + NoAxes()
```

```{r eval=FALSE, include=FALSE}
FeatureScatter(tumor, feature1 = "nFeature_RNA", feature2 = "pANN_0.25_0.005_867")
```

Фильтрация дублетов

```{r echo=TRUE}
#Фильтрация дублетов
tumor

tumor = tumor[, tumor@meta.data[, "DF.classifications_0.25_0.005_867"] == "Singlet"]

tumor
```


# Пересчитаем всё на данных с отфильтрованными даблетами

```{r echo=TRUE}
tumor <- FindVariableFeatures(tumor, selection.method = "vst", nfeatures = 2000)

# Identify the 10 most highly variable genes
top10 <- head(VariableFeatures(tumor), 10)
```

```{r echo=TRUE}
all.genes <- rownames(tumor)
tumor <- ScaleData(tumor, features = all.genes)
```

```{r echo=TRUE}
tumor <- RunPCA(tumor, features = VariableFeatures(object = tumor))
```

```{r echo=TRUE, fig.width=11, message=FALSE, warning=FALSE}
VizDimLoadings(tumor, dims = 1:2, reduction = "pca")
```

```{r echo=TRUE}
DimPlot(tumor, reduction = "pca") + NoLegend()
```

```{r include=FALSE}
ElbowPlot(tumor)
```

```{r echo=TRUE, message=FALSE, warning=FALSE}
tumor = RunUMAP(tumor, dims = 1:18, umap.method = "umap-learn")
```

```{r echo=TRUE}
DimPlot(tumor, reduction = "umap", group.by = "DF.classifications_0.25_0.005_867")
```

## Батч-коррекция данных

```{r echo=TRUE, message=FALSE, warning=FALSE}
DimPlot(tumor, reduction = "umap", group.by = "orig.ident")
```

```{r}
tumor <- RunHarmony(tumor, "orig.ident", assay.use = "RNA", max_iter = 20)
```

```{r echo=TRUE}
tumor <- RunUMAP(tumor, dims = 1:18, reduction = "harmony", umap.method = "umap-learn")
```

```{r}
DimPlot(tumor, reduction = "umap", group.by = "orig.ident")
```


# Кластеризация

```{r echo=TRUE}
tumor <- FindNeighbors(tumor, reduction = "harmony", dims = 1:18)
tumor <- FindClusters(tumor, resolution = 0.5)
```

```{r echo=TRUE}
# Look at cluster IDs of the first 5 cells
head(Idents(tumor), 5)
```

```{r}
plot <- DimPlot(tumor, reduction = "umap", group.by = "seurat_clusters")
LabelClusters(plot = plot, id = 'seurat_clusters')
```


## нелинейное уменьшение размеров (UMAP/tSNE)

```{r echo=TRUE}
tumor <- RunTSNE(tumor, dims = 1:18, reduction = "harmony", verbose = FALSE)
DimPlot(tumor, reduction = "tsne")
```

```{r eval=FALSE, include=FALSE}
#saveRDS(pbmc, file = "../output/pbmc_tutorial.rds")
```

# Расчитаем показатели клеточного цикла

```{r echo=TRUE}
cc.genes.updated.2019
```

```{r eval=FALSE, include=FALSE}
# tumor[["joined"]] <- JoinLayers(tumor[["RNA"]])
# DefaultAssay(tumor) <- "joined"
```

```{r echo=TRUE}
s.genes <- cc.genes.updated.2019$s.genes
g2m.genes <- cc.genes.updated.2019$g2m.genes

tumor <- CellCycleScoring(tumor, s.features = s.genes, g2m.features = g2m.genes)
table(tumor[[]]$Phase)
```

```{r echo=FALSE}
head(tumor@meta.data)
```

```{r echo=TRUE, fig.width=10}
FeaturePlot(tumor, features = c("S.Score","G2M.Score"), label.size = 4, repel = T, label = T) & 
  theme(plot.title = element_text(size=10))
```

```{r echo=TRUE, fig.width=10}
VlnPlot(tumor, features = c("S.Score","G2M.Score")) & 
  theme(plot.title = element_text(size=10))
```

```{r eval=FALSE, include=FALSE}
# tumor <- RunPCA(tumor, features = c(s.genes, g2m.genes))
# DimPlot(tumor, reduction = "pca")
```


```{r}
FeaturePlot(tumor, features = c("PCNA", "TOP2A", "MCM6", "MKI67"))
```

## Разделяем дата сеты
```{r}
abc <- tumor
gag <- tumor

sub_tumor <- subset(x = tumor, idents = 10, invert = TRUE) # неделящиеся клетки
sub_cyc <- subset(x = abc, idents = 10) # берём делящиеся клетки
```

```{r echo=TRUE}
sub_tumor
```

```{r fig.height=9, fig.width=15, message=FALSE, warning=FALSE}
# plot4 <- DimPlot(sub_tumor, reduction = "umap", label = TRUE, pt.size = 0.5) + NoLegend() + ggtitle('Manual Annotations')
# 
# plot5 <- DimPlot(sub_tumor, reduction = "umap", group.by = 'SingleR.Annotations', label = TRUE, pt.size = 0.5) + NoLegend() + ggtitle('SingleR Annotations')
# 
# plot4 + plot5
```

```{r fig.width=10, message=FALSE, warning=FALSE}
VlnPlot(sub_tumor, features = c("S.Score","G2M.Score")) & 
  theme(plot.title = element_text(size=10))
```

```{r}
sub_tumor <- NormalizeData(sub_tumor, normalization.method = "LogNormalize", scale.factor = 10000, verbose = FALSE)
```

```{r}
sub_tumor <- FindVariableFeatures(sub_tumor, selection.method = "vst", nfeatures = 2000)
```

```{r}
all.genes <- rownames(sub_tumor)
sub_tumor <- ScaleData(sub_tumor, features = all.genes)
```

```{r}
sub_tumor <- RunPCA(sub_tumor, features = VariableFeatures(object = sub_tumor))
```

```{r echo=FALSE, message=FALSE, warning=FALSE}
sub_tumor = RunUMAP(sub_tumor, dims = 1:20, reduction = "harmony", umap.method = "umap-learn")
```

```{r fig.width=15, message=FALSE, warning=FALSE}
# DimPlot(sub_tumor, group.by = 'SingleR.Annotations', label = TRUE, repel = TRUE) + NoAxes()
```

```{r}
DimPlot(sub_tumor, reduction = "umap", group.by = "seurat_clusters", label = TRUE)
```

```{r}
ggplot(sub_tumor@meta.data, aes(x = RNA_snn_res.0.5, fill = seurat_clusters)) + geom_bar() +
    theme_classic()
```


### Процессинг с делящимися клетками
```{r echo=TRUE}
sub_cyc
```

```{r echo=TRUE}
sub_cyc <- NormalizeData(sub_cyc, normalization.method = "LogNormalize", scale.factor = 10000, verbose = FALSE)
```

```{r echo=TRUE}
sub_cyc <- FindVariableFeatures(sub_cyc, selection.method = "vst", nfeatures = 2000)
```

```{r echo=TRUE}
all.genes <- rownames(sub_cyc)
sub_cyc <- ScaleData(sub_cyc, features = all.genes)
```

```{r include=FALSE}
sub_cyc <- RunPCA(sub_cyc, features = VariableFeatures(object = sub_cyc))
```

```{r include=FALSE}
sub_cyc = RunUMAP(sub_cyc, dims = 1:18, reduction = "harmony", umap.method = "umap-learn")
```

```{r echo=TRUE}
DimPlot(sub_cyc,  label = TRUE, repel = TRUE)
```

# Label transfer

```{r echo=TRUE}
transfer.anchors <- FindTransferAnchors(reference = sub_tumor, query = sub_cyc, dims = 1:30)
```

```{r echo=TRUE}
predictions <- TransferData(anchorset = transfer.anchors, refdata = sub_tumor$seurat_clusters, dims = 1:30)
```

```{r echo=TRUE}
predictions
```

```{r echo=TRUE}
sub_cyc <- AddMetaData(object = sub_cyc, metadata = predictions)
```

```{r echo=TRUE}
DimPlot(sub_cyc, group.by = "predicted.id", label = T, repel = T)
```

```{r echo=TRUE}
ggplot(sub_cyc@meta.data, aes(x = RNA_snn_res.0.5, fill = predicted.id)) + geom_bar() +
    theme_classic()
```

## Подсчёт пропорций

```{r}
sub_tumor@meta.data
unique(sub_tumor@meta.data$seurat_clusters)
```

```{r}
cell_types <- sub_tumor@meta.data$seurat_clusters

# Calculate proportions
proportions <- table(cell_types) / length(cell_types)

# Create a new data frame
non_cycling <- data.frame(
  cell = names(proportions),
  proportion_of_noncyc = proportions
)
non_cycling <- non_cycling[-2]
names(non_cycling) <- sub("\\.Freq", "", names(non_cycling))

```


```{r}
sub_cyc@meta.data
unique(sub_cyc@meta.data$predicted.id)
```

```{r}
cell_types1 <- sub_cyc@meta.data$predicted.id

# Calculate proportions
proportions1 <- table(cell_types1) / length(cell_types1)

# Create a new data frame
cycling <- data.frame(
  cell = names(proportions1),
  proportion_of_cyc = proportions1
)
cycling <- cycling[-2]
names(cycling) <- sub("\\.Freq", "", names(cycling))
```

```{r}
combined <- merge(cycling, non_cycling, by = "cell")
```

```{r}
ggplot(combined, aes(x = proportion_of_cyc, y = proportion_of_noncyc, color = cell)) +
  geom_point() +
  labs(x = "Cycling", y = "Noncycling") +
  theme_minimal()
```


```{r}
combined1 <- merge(non_cycling, cycling, by = "cell", all.x = TRUE)
combined1[is.na(combined1)] <- 0
```


```{r}
ggplot(combined1, aes(x = proportion_of_cyc, y = proportion_of_noncyc, color = cell)) +
  geom_point() +
  labs(x = "Cycling", y = "Noncycling") +
  theme_minimal()
```


## Выявление дифференциально выраженных признаков (кластерных биомаркеров)

```{r eval=FALSE, include=FALSE}
# find all markers of cluster 2
cluster2.markers <- FindMarkers(tumor, ident.1 = 2)
head(cluster2.markers, n = 5)
```

```{r eval=FALSE, include=FALSE}
# find all markers distinguishing cluster 5 from clusters 0 and 3
cluster5.markers <- FindMarkers(pbmc, ident.1 = 5, ident.2 = c(0, 3))
head(cluster5.markers, n = 5)
```

```{r eval=FALSE, include=FALSE}
# find markers for every cluster compared to all remaining cells, report only the positive
# ones
pbmc.markers <- FindAllMarkers(tumor, only.pos = TRUE)
pbmc.markers %>%
    group_by(cluster) %>%
    dplyr::filter(avg_log2FC > 1)
```

```{r eval=FALSE, include=FALSE}
cluster0.markers <- FindMarkers(pbmc, ident.1 = 0, logfc.threshold = 0.25, test.use = "roc", only.pos = TRUE)
```

```{r eval=FALSE, include=FALSE}
VlnPlot(tumor, features = c("MS4A1", "CD79A"))
```

```{r eval=FALSE, include=FALSE}
# you can plot raw counts as well
VlnPlot(pbmc, features = c("NKG7", "PF4"), slot = "counts", log = TRUE)
```

```{r eval=FALSE, include=FALSE}
FeaturePlot(tumor, features = c("MS4A1", "GNLY", "CD3E", "CD14", "FCER1A", "FCGR3A", "LYZ", "PPBP",
    "CD8A"))
```


# Cell Annotation

```{r echo=TRUE, warning=FALSE}
# ref <- HumanPrimaryCellAtlasData()
# 
# ref1 <- celldex::ImmGenData()
# 
# ref2 <- DatabaseImmuneCellExpressionData()

ref3 <- BlueprintEncodeData()

# monaco.ref <- celldex::MonacoImmuneData()
```

```{r}
# ref.data <- HumanPrimaryCellAtlasData(ensembl=TRUE, cell.ont = "all")
```

```{r echo=FALSE}
head(as.data.frame(colData(ref3)))
```

```{r eval=FALSE, include=FALSE}
# tumor[["joined"]] <- JoinLayers(tumor[["RNA"]])
# DefaultAssay(tumor) <- "joined"
```

```{r echo=TRUE}
tumor.sce <- as.SingleCellExperiment(tumor) #convert to SingleCellExperiment

# test_assay <- GetAssayData(tumor)
# ref_assay <- GetAssayData(ref.data)

```

```{r echo=TRUE}
pred.tumores <- SingleR(test = tumor.sce, ref = ref3, labels = ref3$label.fine, de.method = "wilcox")

#pred.tumors <- SingleR(test = tumor.sce, ref = ref1, labels = ref1$label.fine, de.method = "wilcox")
```

```{r echo=TRUE}
pred.tumores
```

```{r echo=TRUE}
# Summarizing the distribution:
table(pred.tumores$labels)
```

```{r fig.height=9, fig.width=15, message=FALSE, warning=FALSE}
tumor <- AddMetaData(tumor, pred.tumores$labels, col.name = 'SingleR.Annotations')

plot1 <- DimPlot(tumor, reduction = "umap", label = TRUE, pt.size = 0.5) + NoLegend() + ggtitle('Manual Annotations')

plot2 <- DimPlot(tumor, reduction = "umap", group.by = 'SingleR.Annotations', label = TRUE, pt.size = 0.5) + NoLegend() + ggtitle('SingleR Annotations')

plot1 + plot2
```

```{r fig.width=15, message=FALSE, warning=FALSE}
plot3 <- DimPlot(tumor, reduction = "umap", group.by = 'SingleR.Annotations', label = TRUE, pt.size = 0.5) + ggtitle('SingleR Annotations')
plot3
```

Построим, сколько клеток каждого типа клеток можно найти в каждом кластере.

```{r fig.width=13, message=FALSE, warning=FALSE}
ggplot(tumor@meta.data, aes(x = RNA_snn_res.0.5, fill = SingleR.Annotations)) + geom_bar() +
    theme_classic()
```

## Аннотация с CHETAH

```{r}
library(CHETAH)
```

```{r}
data('headneck_ref')
#data('input_mel')
```

```{r}
celltypes_hn <- headneck_ref$celltypes
counts_hn <- assay(headneck_ref)
```

```{r}
headneck_ref <- SingleCellExperiment(assays = list(counts = counts_hn),
                                     colData = DataFrame(celltypes = celltypes_hn))
```

```{r}
tumor.ce <- as.SingleCellExperiment(sub_tumor) #convert to SingleCellExperiment
```

```{r}
input_mela <- CHETAHclassifier(input = tumor.ce,
                              ref_cells = headneck_ref)
```

```{r}
PlotCHETAH(input = input_mela, tree = FALSE)
```

```{r include=FALSE}
celltypes <- input_mela$celltype_CHETAH
```


```{r fig.width=11}
tumor <- AddMetaData(tumor, input_mela$celltype_CHETAH, col.name = 'CHETAN.Annotations')

plot1 <- DimPlot(tumor, reduction = "umap", label = TRUE, pt.size = 0.5) + NoLegend() + ggtitle('Manual Annotations')

plot2 <- DimPlot(tumor, reduction = "umap", group.by = 'CHETAN.Annotations', label = TRUE, pt.size = 0.5) + NoLegend() + ggtitle('CHETAN Annotations')

plot1 + plot2
```






